【裁判字號】    99,易,635
【裁判日期】    990927
【裁判案由】    重利
【裁判全文】
臺灣屏東地方法院刑事判決               99年度易字第635號
公  訴  人  臺灣屏東地方法院檢察署檢察官
被      告  甲○○
上列被告因重利案件，經檢察官提起公訴（99年度偵字第965號
），被告就被訴事實為有罪之陳述，本院裁定進行簡式審判程序
，判決如下：
    主  文
甲○○犯重利罪，處有期徒刑月，如易科罰金，以新臺幣壹仟
元折算壹日；又犯重利罪，累犯，處有期徒刑肆月，如易科罰金
，以新臺幣壹仟元折算壹日；又犯重利罪，累犯，處有期徒刑肆
月，如易科罰金，以新臺幣壹仟元折算壹日；又犯重利罪，累犯
，處有期徒刑肆月，如易科罰金，以新臺幣壹仟元折算壹日。應
執行有期徒刑壹年，如易科罰金，以新臺幣壹仟元折算壹日。
    事  實
一、甲○○前因公共危險、重利及妨害自由案件，分別經臺灣高
    雄地方法院以96年度交簡字第2152號判處有期徒刑2 月、臺
    灣臺東地方法院以95年度訴字第126號判處有期徒刑8 月、5
    月確定；復於民國98年間，因重利案件，經本院以97年度易
    字第120 號判處有期徒刑6 月，減為有期徒刑3 月確定，上
    開案件其中經臺東地院判決8 月、5 月部分經減刑後，與其
    他二罪經定應執行刑為有期徒刑10月，於98年8 月5 日易科
    罰金執行完畢。猶不知悔改，竟基於以貸款予急需借貸金錢
    之人，以收取與原本顯不相當重利之犯意，在自由時報廣告
    欄刊登借款之訊息，並留有某不明行動電話號碼號，而有如
    下列所示之戊○○等人自該報紙廣告欄得知上開訊息後與甲○○連絡，而為下列行為，取得與原本顯不相當之重利：
（一）趁戊○○亟需用款之際，於98年7 月間某日（不構成累犯
      ），在屏東縣潮州鎮戊○○住處借款新臺幣（下同）2 萬
      元予戊○○，約定每10日利息3 千元，並先預扣1 期利息
      （年利率高達百分之547.5 ），戊○○並簽發面額2 萬元
      之本票1張為擔保。
（二）於98年10月29日，趁乙○○亟需用款之際，在屏東縣屏東
      市乙○○住處借款1 萬元予乙○○，約定每10日利息1 千
      元，並先預扣1 期利息（年利率高達百分之365 ），乙○○並提供其身分證及簽發面額1 萬元之本票1 張為擔保。
（三）於98年10月31日，趁丁○○亟需用款之際，在丁○○位於
      屏東縣屏東市住處借款5 萬元予丁○○，約定每10日利息
      5 千元，並先預扣1 期利息（年利率高達百分之365 ），
      丁○○並提供其身分證影本、發票人林倪珠玉所開立之面
      額5 萬元之支票1 紙、及簽發面額5 萬元之本票1 張為擔
      保。
（四）於98年11月20日，趁丙○○亟需用款之際，在屏東縣竹田
      鄉丙○○住處借款1 萬5 千元予丙○○，約定每10日利息
      3 千元，並先預扣1 期利息（年利率高達百分之730 ），
      丙○○並簽發面額1 萬5 千元之本票1 張為擔保。嗣因戊○○無法負擔而報警，經警循線查獲上情。
二、案經屏東縣政府警察局潮州分局報告臺灣屏東地方法院檢察
    署檢察官偵查起訴。
    理  由
一、本件被告甲○○所犯非死刑、無期徒刑、最輕本刑為3 年以
    上有期徒刑之罪，亦非高等法院管轄之第一審案件，而被告
    於本院就被訴事實為有罪之陳述，經告知被告簡式審判程序
    之旨並聽取當事人意見後，本院依刑事訴訟法第273 條之1
    第1 項規定，裁定進行簡式審判程序，合先敘明。
二、上揭犯罪事實，業據被告迭於警詢、偵查及本院審理中坦承
    不諱，核與證人即被害人戊○○、丁○○、丙○○證述之情
    節大致相符，並有搜索扣押筆錄、扣押物品目錄表、照片、
    丁○○、乙○○、丙○○簽立之本票各1 紙、發票人林倪珠
    玉所開立之面額5 萬元之支票1 紙，及乙○○之身分證在卷
    可佐，足認被告之自白與事實相符。又所謂取得與原本顯不
    相當之重利，係指就原本利率、時期核算及參酌當地之經濟
    狀況，較之一般債務之利息，顯有特殊之超額者而言，最高
    法院著有27年上字第52 0號判例可供參照；又按民間高利借
    貸每有於借貸之初支付本金時，先扣除利息者，則應認貸款
    之人已取得利息（最高法院82年度臺上字第5834號判決意旨
    參照）。本件4 名借款人向被告各借款2 萬、1 萬、5 萬及
    1 萬5 千元時，分別預扣1 期利息3 千、1 千、5 千、3 千
    元，且約定利息以10天計息1 次，換算年利率分別高達547.
    5%、365%、365%、730%，是本件被告業已取得與原本顯不相
    當之重利，足堪認定。本件事證明確，被告犯行洵堪認定，
    應依法論科。
三、核被告所為，係犯刑法第344 條重利罪。被告所犯各次犯行
    之時間、地點、對象均不同，且各次借款均係借用人與之聯
    繫後，始知該人有借款急需，進而趁機收取重利，顯係基於
    各別犯意所為，應予分論併罰。被告有如事實欄所載之論罪
    科刑資料，有臺灣高等法院被告前案紀錄表1 份在卷可查，
    其就事實欄一（二）至（四）犯行，係於上開徒刑之執行完
    畢後5 年內故意再犯有期徒刑以上之罪，應分別依刑法第47
    條第1 項規定論以累犯加重其刑。爰審酌被告正值青壯，不
    思循正途賺取金錢，竟利用他人經濟困頓之際，貸放金錢收
    取重利牟利，雖使被害人一時之週轉困境獲得紓解，然實則
    使被害人陷入沉重利息之還款夢魘，兼衡被告犯罪之動機、
    目的，犯後坦認犯行，態度尚可，其智識程度（國中畢業）
    等一切情狀，分別量處如主文所示之刑，並定其應執行之刑
    及諭知易科罰金之折算標準。
據上論斷，應依刑事訴訟法第284 條之1 、第273 條之1 第1 項
、第299 條第1 項前段，刑法第344 條、第47條第1 項、第51條
第5 款、第41條第1 項前段，刑法施行法第1 條之1 第1 項、第
2 項前段，判決如主文。
本案經檢察官曾士哲到庭執行職務。
中    華    民    國    99    年    9     月    27    日
                  刑事第四庭    法  官  蔡玉雪
以上正本證明與原本無異。
如不服本判決應於收受判決後10日內向本院提出上訴書狀，並應
敘述具體理由；其未敘述上訴理由者，應於上訴期間屆滿後20日
內向本院補提理由書（均須按他造當事人之人數附繕本）「切勿
逕送上級法院」。
中    華    民    國    99    年    9     月    27    日
                                書記官  許倬維
附錄論罪科刑法條全文：
中華民國刑法第344條
乘他人急迫、輕率或無經驗貸以金錢或其他物品，而取得與原本
顯不相當之重利者，處1年以下有期徒刑、拘役或科或併科1千元
以下罰金。

司法院資訊處製作；財團法人民間司法改革基金會備份。
